# 请教少数股东权益的问题

提问人：darrellriche 时间：2016-12-12 21:11:51
请教陈版：期末少数股东权益应该等于子公司账面净资产*少数股东持股比例。合并后，如果少数股东中间由于一些原因导致其他综合收益变动和资本公积的变动（比如汇兑影响或者股份支付等等），就跟权益法长投中计入长期股权投资-其他资本公积和其他权益变动这样的情况。我觉得这部分影响不应当计入少数股东损益吧，是否应当直接计入少数股东权益的同时计入其他综合收益以及资本公积。

回答人：chenyiwei
影响少数股东权益的项目不一定影响少数股东损益。如涉及少数股东的权益性交易、归属于少数股东的其他综合收益和其他权益变动份额等，都不会影响少数股东损益。

提问人：darrellriche 时间：2016-12-13 16:50:03
主要我还是觉得由于股份支付（借费用、待资本公积）、分红（借未分配利润 贷货币资金）等等原因导致的这种变化，依陈版的意思不会影响少数股东损益，但是会直接调整少数股东权益和对应的权益科目吗，比如股份支付就计入APIC，分红就合并层面直接调整计入少数股东权益吗？我觉得只能这样了吧

回答人：chenyiwei
股份支付不影响权益总额，所以不会影响少数股东权益，但会影响少数股东损益；子公司分红归属于少数股东的部分直接冲减少数股东权益，不影响少数股东损益。

提问人：呼叫帮助 时间：2018-05-06 17:38:34
陈版，我现在在编制一家石化集团下面一家小集团的合并报表，编制结果是平衡的，但是在审核时发现“年初未分配利润”和“少数股东损益”这两个科目金额一个少了 15 万元，一个多了 15 万元，现在需要补这样一个分录就正确，即 借：少数股东损益 15 贷：年初未分配利润 15 但是我没有想明白的就是： 1 、少数股东损益是依据当期利润表计算的，而年初未分配利润上年度累计计算的数字，二者我感觉没有勾稽关系，我没有想明白这个分录的意思，这个分录成立吗？ 2 、我本人认为年初未分配利润与少数股东权益它俩是具有对应关系的分录？还请陈版指点!

回答人：chenyiwei
你看下是否可能因为前期逆流（或平流，下同）交易在本期实现等原因，前期逆流交易有部分未实现损益抵销影响应归属于少数股东，在本期实现？

提问人：呼叫帮助 时间：2018-05-07 07:56:29
谢谢您，我在检查一下，请教陈版，正常情况下实务中不会直接出现这个分录吧？ 借：少数股东损益 15 贷：年初未分配利润 15

回答人：chenyiwei
需看具体背景，判断该处理与该背景是否对应。不能完全排除该分录出现的可能性。

提问人：呼叫帮助 时间：2018-05-07 22:35:01
本集团是A公司和B公司的母公司，本集团对A公司和B公司的出资比均为80%。A公司对其子公司C出资比为60%。 2017 年度 6 月，A公司将子公司C转让给B公司。A公司出售子公司C，A公司实现投资收益为 70 万元。 请教陈版，母公司在一次直接合并法下编制合并报表时，母公司确认对A公司归属于母公司所有者的净利润和少数股东损益时，是不是直接取A公司报表中的净利润 80% ，计算少数股东损益时，是不是直接取 A 公司报表中的净利润20%？

回答人：chenyiwei
需从A公司报表净利润中剔除上述内部股权转让交易的损益，再乘以股权比例。

提问人：呼叫帮助 时间：2018-05-08 08:41:00
陈版，还要请教您， 陈版，新颁布的《合并会计报表》准则中， 第三十六条 母公司向子公司出售资产所发生的未实现内部交易损益，应当全额抵销“归属于母公司所有者的净利润”。 　　子公司向母公司出售资产所发生的未实现内部交易损益，应当按照母公司对该子公司的分配比例在“归属于母公司所有者的净利润”和“少数股东损益”之间分配抵销。 　　子公司之间出售资产所发生的未实现内部交易损益，应当按照母公司对出售方子公司的分配比例在“归属于母公司所有者的净利润”和“少数股东损益”之间分配抵销。 陈版，本集团是A公司和B公司的母公司，本集团对A公司和B公司的出资比均为80%。A公司对其子公司C出资比为60%。 2017 年度 6 月，A公司将子公司C转让给B公司。A公司出售子公司C，A公司实现投资收益为 70 万元。 我说的案例，不是符合子公司之间出售资产所发生的未实现内部交易损益，应当按照母公司对出售方子公司的分配比例在“归属于母公司所有者的净利润”和“少数股东损益”之间分配抵销吗？ 可您的回复是：需从A公司报表净利润中剔除上述内部股权转让交易的损益，再乘以股权比例。 陈版，这第三十六条如何理解？

回答人：chenyiwei
你所说的处理效果实际上和我的是一样的。只是因为你问的是少数股东损益如何计算，所以我回复的是如何根据子公司单户报表中的净利润计算少数股东损益。

提问人：呼叫帮助 时间：2018-05-08 19:05:09
陈版，您的回复我糊涂了，请教您， 您的回复中的需从A公司报表净利润中剔除上述内部股权转让交易的损益，再乘以股权比例。您这里的 报表是A公司单户报表还是A公司合并报表数？ 如果都是A公司取单户表，为什么剔除上述内部股权转让交易的损益？我感觉剔除上述内部股权转让交易的损益，与《合并会计报表》准则中第三十六条不符合？

回答人：chenyiwei
A公司单户报表，因为抵销内部交易未实现损益的影响需分配给少数股权，所以计算少数股东损益时，从A单户报表的净利润中扣减该项未实现的损益。

提问人：呼叫帮助 时间：2018-05-08 21:34:37
陈版， 母公司向子公司出售资产所发生的未实现内部交易损益，应当全额抵销"归属于母公司所有者的净利润"。这就是我们平时所说的顺流交易吧？ 子公司向母公司出售资产所发生的未实现内部交易损益，应当按照母公司对该子公司的持股比例在"归属于母公司所有者的净利润"和"少数股东损益"之间分配抵销。 子公司之间出售资产所发生的未实现内部交易损益，应当按照母公司对出售方子公司的持股比例在"归属于母公司所有者的净利润"和"少数股东损益"之间分配抵销。 子公司向母公司出售资产和子公司之间出售资产就是我们平时所说的逆流交易吧？

回答人：chenyiwei
是。

提问人：呼叫帮助 时间：2018-05-09 07:47:21
陈版，本集团是A公司和B公司的母公司，本集团对A公司和B公司的出资比均为80%。A公司对其子公司C出资比为60%。 2017 年度 6月，A公司将子公司C转让给B公司。A公司出售子公司C，A公司实现投资收益为 70 万元。 1 、A公司将子公司C转让给B公司，A公司财务处理 借：银行存款 100 贷：长期投资—成本 30 投资收益 70 2、B公司财务处理 借：长期投资—成本 48 （48=子公司C净资产*60%） 资本公积 - 溢价 52 贷：银行存款 100 3、本集团母公司合并报表处理（一次直接合并） （ 1 ）将逆流交易形成的投资收益 70 万元抵销 借：投资收益 70 资本公积 - 溢价 52 贷：长期投资 18 （18=48-30）
（ 2 ）母公司直接以B公司和C公司单户表分别确认 其中：归属于母公司所有者的净利润 少数股东损益 （ 3 ）母公司直接以A公司单户表净利润减去逆流交易形成的投资收益 72 万元后净利润分别确认 其中：归属于母公司所有者的净利润 少数股东损益 （ 4 ）确认A公司出售子公司C给B公司逆流交易形成的投资收益需要确认少数股东权益 借： 少数股东损益14 （=70*20%）
贷：少数股东权益 14 陈版请教您，这个案例，母公司合并报表的编制是否是正确的？有错误的地方请您指教！感谢！

回答人：chenyiwei
而且，只有抵销了虚增的少数股东权益和损益，才能确保最终控制方合并报表层面的每个项目均不因该项内部交易而发生变化。

回答人：chenyiwei
应采用你说的第一种理解。虽然是最终控制方控制范围的重组，但A个别报表层面确认的处置收益导致少数股权虚增，在合并报表层面需冲回。

提问人：呼叫帮助 时间：2018-05-09 20:39:46
陈版，刚才我写错了，我修改后，再发给您帮我看看，多谢了！ 陈版，本集团是A公司和B公司的母公司，本集团对A公司和B公司的出资比均为80%。A公司对其子公司C出资比为60%。 2017 年度 6 月，A公司将子公司C转让给B公司。A公司出售子公司C，A公司实现投资收益为 70 万元。 1 、A公司将子公司C转让给B公司，A公司财务处理 借：银行存款 100 贷：长期投资—成本 30 投资收益 70 2、B公司财务处理 借：长期投资—成本 48 （48=子公司C净资产*60%） 资本公积 - 溢价 52 贷：银行存款 100 3 、本集团母公司合并报表处理（合并方式是采用一次直接成本法合并） （ 1 ）将逆流交易形成的投资收益 70 万元抵销 借：投资收益 70 资本公积 - 溢价 52 贷：长期投资 18 （18=48-30）
（ 2 ）母公司直接以A公司、B公司和C公司单户表分别确认少数股东损益 借： 少数股东损益（A公司） =A公司单户表净利润 20% 少数股东损益（ B 公司） =B 公司单户表净利润20% 少数股东损益（C公司） = C公司单户表净利润 40%+C公司单户表净利润60%*20% 贷：少数股东权益 陈版，这样处理是否准确？

回答人：chenyiwei
A公司层面的少数股东损益=（A公司单户表净利润-内部股权转让损益 70 万元）*20%

提问人：呼叫帮助 时间：2018-05-10 07:55:59
陈版，您说的对 A公司层面的少数股东损益=（A公司单户表净利润-内部股权转让损益 70 万元） 20% ， 我昨晚再一次验证了 A 公司层面的少数股东损益 =A 公司单户表净利润20%的话，合并后的结果是少数股东权益和损益虚增 14 ，同时导致归属于母公司所有者的净利润减少 14 。 陈版，三十六条我一直是这样理解和处理的， 我的理解就是子公司之间出售资产（逆流交易）所发生的未实现内部交易损益 70 ，应当按照母公司对出售方子公司的持股比例在"归属于母公司所有者的净利润"和"少数股东损益"之间分配抵销。即归属于母公司所有者的净利润"为 70 80% 和 " 少数股东损益 "70 20% 现在我明白我的处理是错误的，还是需要请陈版给指教， 子公司之间出售资产所发生的未实现内部交易损益，应当按照母公司对出售方子公司的持股比例在"归属于母公司所有者的净利润"和"少数股东损益"之间分配抵销。怎么理解才是正确的？

回答人：chenyiwei
你举的例子，A和B是平级的子公司，两者之间互相转让另一子公司股权，也是该条所指的平流交易，未实现损益的抵销影响按母公司对A的持股比例在母公司股东和少数股东之间分配。

提问人：呼叫帮助 时间：2018-05-10 23:04:55
我说的还是母公司合并报表处理（一次直接合并）方式， A公司将子公司C转让给B公司，子公司之间出售资产未实现内部交易损益70 万元是没有问题吧？ 按照母公司对出售方子公司的持股比例在"归属于母公司所有者的净利润"和"少数股东损益"之间分配抵销。
我的思维一直是这样理解（也就是按字母理解的），即归属于母公司所有者的净利润"为 70 80% 和 " 少数股东损益 "70 20%。 但是我昨晚验证您的回复是没有问题的，即 A公司层面的少数股东损益=（A公司单户表净利润-内部股权转让损益 70 万元）*20% 但是我到现在还没有搞不明白的就是A公司层面的少数股东损益为什么要减内部股权转让损益 70 万元？ 另外您今天的回复是未实现损益的抵销影响按母公司对A的持股比例在母公司股东和少数股东之间分配。这个到底怎么理解，如果我是对的，那您的回复A公司层面的少数股东损益=（A公司单户表净利润-内部股权转让损益 70 万元）*20% 又怎么理解，我彻底糊涂了陈版陈版，希望您给我补补这方面的课！

回答人：chenyiwei
实体理论下，是先算出整个合并集团的利润、权益总额再在不同股东之间分配，而不是先算出少数股权然后将其扣除后得到归母净利润和归母权益。

回答人：chenyiwei
这两者在逻辑上是完全一致、互相印证的。因为要把内部交易未实现损益的抵销影响分配给少数股东，所以出售方子公司层面的少数股东损益和少数股东权益会相应减少。

提问人：呼叫帮助 时间：2018-05-11 08:35:30
1 、A公司层面的少数股东损益=（A公司单户表净利润-内部股权转让损益 70 万元）*20% ，陈版，我理解先扣减内部股权转让损益 70万元，这就是实体理论下，是先算出整个合并集团的利润、权益总额的体现吧？ 2 、 陈版，A公司单户表净利润-内部股权转让损益70 万元不是已经将内部交易未实现损益的抵销消除了，为什么还要把内部交易未实现损益的抵销影响分配给少数股东？这又怎么理解？

回答人：chenyiwei
可能因为你更多地是从抵销分录编制的思路去理解的，所以要编制借：少数股权，贷：少数股东损益 14 的抵销分录来体现该分配影响。我更多是从合并结果的检查核对角度说的，更直接体现实体理论本意。角度不同但不矛盾。

回答人：chenyiwei
1 、是。 2 、A公司单户表净利润-内部股权转让损益 70 万元已经将内部交易未实现损益的抵销消除了，因此不再需要做单独的步骤进行抵销影响的分配。

提问人：呼叫帮助 时间：2018-05-11 19:53:13
谢谢陈版您耐心的指导！在此感谢了！您说的一点没有错，我一直就是编制报表从抵销分录编制的思路去理解的。 陈版，我原来是按“子公司之间出售资产所发生的未实现内部交易损益，应当按照母公司对出售方子公司的分配比例在“归属于母公司所有者的净利润”和“少数股东损益”之间分配抵销。”这句话的字面理解去做如下调整分录，即 所以母公司直接以A公司、B公司和C公司单户表分别确认少数股东损益 借： 少数股东损益（A公司） =A公司单户表净利润 20% 少数股东损益（ B 公司） =B 公司单户表净利润20% 少数股东损益（C公司） = C公司单户表净利润 40%+C 公司单户表净利润60%*20% 贷：少数股东权益 陈版，按您的指导，我在做上面分类的同时还必须要再编制以下这个分类 借：少数股东权益 14 ，贷：少数股东损益 14 这一个分类是来抵销消除少数股东分配影响。这样就是正确了。 是这样理解吗？陈版

回答人：chenyiwei
是。

提问人：呼叫帮助 时间：2018-05-12 13:08:34
新颁布的《合并会计报表》准则中，第三十六条 母公司向子公司出售资产所发生的未实现内部交易损益，应当全额抵销“归属于母公司所有者的净利润”。 子公司向母公司出售资产所发生的未实现内部交易损益，应当按照母公司对该子公司的分配比例在“归属于母公司所有者的净利润”和“少数股东损益”之间分配抵销。 子公司之间出售资产所发生的未实现内部交易损益，应当按照母公司对出售方子公司的分配比例在“归属于母公司所有者的净利润”和“少数股东损益”之间分配抵销。 陈版，这段话怎么理解才是正确和准确的？还望您指点一下！

回答人：chenyiwei
归根结底就是一点：确保内部交易发生前后，最终的合并结果不发生变化。

提问人：呼叫帮助 时间：2018-05-13 07:42:15
母公司向子公司出售资产所发生的未实现内部交易损益，应当全额抵销“归属于母公司所有者的净利润”。 子公司向母公司出售资产所发生的未实现内部交易损益，应当按照母公司对该子公司的分配比例在“归属于母公司所有者的净利润”和“少数股东损益”之间分配抵销。 子公司之间出售资产所发生的未实现内部交易损益，应当按照母公司对出售方子公司的分配比例在“归属于母公司所有者的净利润”和“少数股东损益”之间分配抵销。 陈版，我是这样理解的， 母公司向子公司出售资产所发生的未实现内部交易损益，由母公司所有者承担？子公司向母公司和子公司之间出售资产所发生的未实现内部交易损益，由母公司所有者和少数股东共同承担？

回答人：chenyiwei
也可以这样理解。

提问人：呼叫帮助 时间：2018-05-16 23:47:33
母公司理论： 未实现的损益 公司间未实现的损益，在母公司销售给子公司顺销情况下，应全数从合并净收益中抵销；而在子公司销售给母公司逆销情况下，只抵销母公司所享有的份额。实务中逆销同样百分之百消除未实现损益，只不过要在少数股权与多数股权之间分配。这样处理，使得合并净损益与母公司的净损益一致。
实体理论： 企业集团内部未实现损益的处理。无论是母公司向子公司出售资产的业务，还是子公司向母公司出售资产的业务，它们所产生的损益，均应全部抵消合并净利润，但在子公司向母公司出售资产时，抵消的未实现损益需按多数股权和少数股权的比例加以分摊。
我们目前采用的合并报表方法倾向于实体理论，将母公司与少数股东获取的净利润作为净利润，然后再并列出“归属于母公司的净利润”和“归属于少数股东的净利润”，但在两种理论中，关于逆流的抵消，似未有差异。逆销时，均按母公司持有比例对未实现损益进行抵消，而非全额抵消。
陈版，我看到这样的回帖，是否正确？

回答人：chenyiwei
母公司理论下并不是“在子公司销售给母公司逆销情况下，只抵销母公司所享有的份额”，而是将未实现损益抵销的影响全部由归母净资产、净利润承担了，不在少数股权与多数股权之间分配。

提问人：呼叫帮助 时间：2018-05-20 10:02:20
陈版，还是上例，陈版，您的回复是 A公司层面的少数股东损益=（A公司单户表净利润-内部股权转让损益 70 万元）*20% 我今天看到一个案例，他的意思是 A公司层面的少数股东损益=（A公司单户表净利润-扣税后内部股权转让损益）*20% 陈版，请教您到底需不需要考虑扣税，还是说在何种情形下需要考虑，在哪些情况下不需要考虑扣税？还是都不需要考虑扣税？

回答人：chenyiwei
计算内部交易损益时不扣税。如有递延所得税影响，另外计算确认。

提问人：呼叫帮助 时间：2018-06-11 22:59:54
新颁布的《合并会计报表》准则中，第三十六条 母公司向子公司出售资产所发生的未实现内部交易损益，应当全额抵销“归属于母公司所有者的净利润”。 子公司向母公司出售资产所发生的未实现内部交易损益，应当按照母公司对该子公司的分配比例在“归属于母公司所有者的净利润”和“少数股东损益”之间分配抵销。 子公司之间出售资产所发生的未实现内部交易损益，应当按照母公司对出售方子公司的分配比例在“归属于母公司所有者的净利润”和“少数股东损益”之间分配抵销。 陈版，这段话怎么理解才是正确和准确的？还望您指点一下！ chenyiwei点评 归根结底就是一点：确保内部交易发生前后，最终的合并结果不发生变化。 陈版，您回复的这句话我是这样理解的， 即发生内部交易后，经过以上的原则处理后合并后的结果与没有内部发生内部交易合并后的结果二者是一致的。我一直都是这样理解的，不知是否正确？

回答人：chenyiwei
可以这样理解。